臺灣高等法院花蓮分院刑事判決　　　96年度上更(一)字第56號
上　訴　人
即　被　告　辛○○
　　　　　　　　　　現另案羈押於臺灣臺中看守所
上　訴　人
即　被　告　乙○○
　　　　　　　　　　現另案羈押於花蓮看守所
上　訴　人
即　被　告　丙○○
　　　　　　　　　　現另案羈押於臺灣花蓮看守所
上　訴　人
即　被　告　丁○○
　　　　　　　　　　現另案於臺灣花蓮監獄執行中
前列四人共同
指定辯護人　余道明律師
上列上訴人即被告等因違反槍砲彈藥刀械管制條例等案件，不服
臺灣花蓮地方法院94年度訴字第189號中華民國95年4月26日第一
審判決（起訴案號：臺灣花蓮地方法院檢察署94年度偵字第 852
號），提起上訴，判決後經最高法院發回，本院更為判決如下：
    主  文
原判決關於辛○○部分暨丙○○、丁○○、乙○○攜帶兇器強盜
部分均撤銷。
辛○○共同殺人未遂，累犯，處有期徒刑陸年；扣案之改造玩具
手槍壹枝（槍枝管制編號0000000000）沒收。又共同未經許可持
有可發射子彈具有殺傷力之槍枝，累犯，處有期徒刑參年陸月，
併科罰金新台幣伍萬元，罰金如易服勞役以新臺幣壹仟元折算壹
日；扣案之霰彈槍壹枝（槍枝管制編號：0000000000號）、霰彈
參顆均沒收。應執行有期徒刑玖年，併科罰金新台幣伍萬元，罰
金如易服勞役以新臺幣壹仟元折算壹日；扣案之改造玩具手槍壹
枝（槍枝管制編號：0000000000號）、霰彈槍壹枝（槍枝管制編
號：0000 000000號）及霰彈參顆均沒收。
丙○○共同意圖為自己不法之所有，結夥三人以上攜帶兇器，以
強暴至使不能抗拒，而取他人之物，累犯，處有期徒刑柒年陸月
；扣案之改造玩具手槍壹枝（槍枝管制編號：0000000000號）沒
收。
丁○○共同意圖為自己不法之所有，結夥三人以上攜帶兇器，以
強暴至使不能抗拒，而取他人之物，累犯，處有期徒刑柒年陸月
；扣案之改造玩具手槍壹枝（槍枝管制編號：0000000000號）沒
收。
乙○○共同意圖為自己不法之所有，結夥三人以上攜帶兇器，以
強暴至使不能抗拒，而取他人之物，處有期徒刑柒年肆月；扣案
之改造玩具手槍壹枝（槍枝管制編號：0000000000號）沒收。
    事  實
一、辛○○曾因竊盜案件，經法院判處有期徒刑 8月確定，而於
    民國（下同）89年 5月23日縮刑期滿執行完畢。緣辛○○聽
    聞其父羅達萍稱其於94年 3月15日凌晨，在己○○所經營位
    於花蓮縣光復鄉○○村○○路503號之居酒屋卡拉 OK（下稱
    居酒屋），遭該店股東張峻及店內少爺等人毆打，辛○○竟
    心生不滿，邀同林耕摑（已死亡，另經檢察官為不起訴處分
    ）前往報復。林耕摑乃持有攜帶可發射子彈具有殺傷力之改
    造玩具手槍（槍枝管制編號0000000000）及子彈，與蔡啟文
    （未經起訴）持有不具殺傷力之槍枝及具殺傷力之子彈，及
    不知情之乙○○（被訴非法持有槍彈部分，業經無罪判決確
    定）共同前往。4人於94年3月17日凌晨，共乘一車自花蓮縣
    吉安鄉出發前往，於同日凌晨 1時多許，抵達上開居酒屋，
    迨凌晨 2時許，辛○○、蔡啟文、林耕摑即共同基於非法持
    有槍彈及殺人之犯意聯絡，駕車沿南下車道行經居酒屋門前
    時，先由林耕摑持槍朝居酒屋店內射擊1 槍，擊中居酒屋大
    門旁之玻璃（因係強化玻璃，故未貫穿），辛○○亦持蔡啟
    文所提供之槍彈開槍射擊1 槍，惟未擊發，子彈則掉落現場
    ，張峻、莊世豪、己○○及部分店內客人等人聽聞槍響，均
    至居酒屋門口查看狀況，林耕摑等人旋即駕車迴轉，復行經
    該居酒屋前對面北上車道時，再由辛○○持林耕摑之上開槍
    枝朝居酒屋門口人群處再射擊1 發，幸未擊中人，僅擊中張
    峻站立處後方之居酒屋門旁之強化玻璃，而殺人未遂。林耕
    摑、辛○○所擊發之子彈均造成2 明顯彈孔痕跡，導致強化
    玻璃破裂，現場並遺留2子彈彈頭、1子彈彈殼及具有殺傷力
    之未擊發子彈1 顆（業經送鑑定時試射，現已無殺傷力）。
二、丙○○曾因偽造文書案件，經法院判處有期徒刑 4月確定，
    甫於93年6月8日易科罰金執行完畢。丁○○曾因違反毒品危
    害防制條例案件，經法院判處有期徒刑9月確定，甫於92年9
    月28日縮刑期滿執行完畢。緣林耕摑知悉戊○○（起訴書誤
    載為黃名震）經濟來源充足，身上隨時有大筆現金，竟與丙○○、丁○○共同基於意圖為自己不法所有之犯意聯絡，先
    由丙○○尋找戊○○行蹤，迨94年3月19日下午5時許丙○○
    、丁○○在張漢岳位於花蓮市○○○街4號住處發現戊○○及
    其女友甲○○之行縱後，丙○○旋即使用丁○○所有之0000
    000000號行動電話撥打林耕摑所使用之0000000000號、0000
    000000號（此行動電話為乙○○所有）行動電話與林耕摑聯
    繫，告知林耕摑已發現戊○○所駕駛車號 ET-9876號自用小
    客車之行縱。嗣於當日下午 6時許，戊○○、甲○○駕車離
    開張漢岳上開住所之際，丙○○旋即駕駛所有車號 0836-GY
    號自用小客車附載丁○○尾隨，並於確認戊○○、甲○○欲
    駕車沿花蓮市○○路北上返回花蓮縣秀林鄉和平村後，即駕
    車前往花蓮市○○路雅歌花園 KTV前，搭載林耕摑及有共同
    強盜犯意聯絡之乙○○後，再駕車續行追躡戊○○之上開車
    輛。嗣於蘇花公路嘉里段家樂福賣場旁，發現戊○○之行縱
    ，林耕摑立即取出具殺傷力之改造玩具手槍（槍枝管制編號
    0000000000號），拉槍機滑套上膛準備強盜，丙○○、丁○○、乙○○見狀，均已知林耕摑欲持槍強盜戊○○財物，竟
    共同基於非法持有槍彈之犯意聯絡，續由丙○○駕車尾隨戊○○之車輛，且利用戊○○駕車遇紅燈暫停之際，先後 2次
    由林耕摑、乙○○持槍下車強盜，惟均因燈號轉換為綠燈無
    法得逞而未遂。丙○○並為避免戊○○認出其所駕駛之車號
    ，乃先行超過戊○○車輛後，將車停靠於蘇花公路新城段新
    城公墓附近路旁，將車牌卸下，再尾隨戊○○車後，嗣行經
    蘇花公路崇德段時超越戊○○所駕駛車輛，並於駛至蘇花公
    路 177公里處崇德隧道南端出入口處時，以緊急煞車之方式
    ，迫使戊○○所駕駛之車輛停車，林耕摑旋即持槍與乙○○
    下車強盜，復因戊○○見狀欲駕車逃離，林耕摑竟另起殺意
    ，持槍朝戊○○頭部射擊1 發子彈，造成戊○○左臉部顴骨
    受有槍傷，致使戊○○、甲○○均不能抗拒，林耕摑並喝令
    乙○○速動手強取錢包，乙○○乃打開戊○○車輛後車門，
    強取戊○○所有之背包｛內有新台幣（下同）7 萬餘元、面
    額9萬元之支票1張、信用卡5張，現金卡4張、身分證、駕照
    、健保卡、存摺2本、印鑑章2枚等物｝，甲○○並將其皮包
    翻開表示其中已無金錢後，由林耕摑命戊○○駕車載同甲○○離開。當林耕摑、乙○○下車強盜之際，丙○○、丁○○
    隨即將車輛駛至崇德隧道北端停車場內，由丙○○將原已卸
    除之車牌裝回，並於確定戊○○因受槍傷，無法繼續駕車，
    而將所駕駛之車輛暫停該處後，立即驅車迴轉，前往崇德隧
    道南端接應林耕摑、乙○○離去。途中由林耕摑分配乙○○
    分得5,00 0元、丙○○、丁○○各分得1萬元，餘款4萬餘元
    、面額9萬元支票1張及其餘物品均由林耕摑取得，林耕摑並
    將上揭強得之支票交由羅貴麟存入其子莊文杰帳戶內部分抵
    充債務。戊○○則經路過該處之海巡署巡邏車發覺，送往國
    軍花蓮總醫院急救，始免於死亡。
三、林耕摑因犯下上開案件，唯恐警方查緝，乃先行攜帶槍彈北
    上，藏匿在台北市○○區○○路501巷81弄14 號，辛○○、
    乙○○亦分別北上，與林耕摑共同藏匿該處，以躲避警方查
    緝。嗣於94年 3月31日晚上，林耕摑、乙○○、辛○○欲外
    出，林耕摑乃請辛○○將其所持有，具有殺傷力之土造霰彈
    槍1枝、制式霰彈子彈4發，及其他不具殺傷力之土造金屬彈
    頭5顆、玩具槍底火建築工業用彈 1盒、玩具金屬滑套1支等
    物藏匿屋內廚房洗手台下櫃內，辛○○另行起意應允而與林
    耕摑共同持有上開槍彈。嗣於94年3月31日晚上9時35分許（
    起訴書誤載為 4月31日），因警方循線得知林耕摑、辛○○
    、乙○○等人藏匿台北市○○區○○路 501巷附近民宅，乃
    組隊前往查緝，至台北市○○區○○路 501巷附近巷道內，
    恰遇林耕摑、乙○○、辛○○等人外出，乃執行逕行拘提，
    因林耕摑欲持槍拒捕，當場經員警開槍射擊，致林耕摑、乙○○分別受有槍傷，並在林耕摑身上及背包內查獲之克拉克
    改造玩具手槍 2枝（其中槍枝管制編號0000000000號之槍枝
    具有殺傷力，另槍枝管制編號0000000000號之槍枝不具殺傷
    力）、改造子彈15發，並經辛○○帶同員警前往上開居所之
    廚房洗手台下櫃內取出其所寄藏之上開槍彈等物，林耕摑後
    經送醫後不治死亡。
四、案經花蓮縣警察局花蓮分局、新城分局、鳳林分局報告臺灣
    花蓮地方法院檢察署檢察官簽分偵查起訴。
    理  由
壹、證據能力部分：
一、按被告以外之人於審判外之言詞或書面陳述，除法律有規定
    者外，不得做為證據。被告以外之人於檢察事務官、司法警
    察官或司法警察調查中所為之陳述，與審判中不符時，其先
    前之陳述具有較可信之特別情況，且為證明犯罪事實存否所
    必要者，得為證據，刑事訴訟法第159條第1項、第159條之2
    分別定有明文。被告丙○○辯稱：證人張鴻森於警詢中所述
    無證據能力；被告丁○○選任辯護人為被告丁○○辯稱：證
    人乙○○、丙○○於警詢中所述無證據能力。經查：
  (一)證人張鴻森並未經檢察官聲請傳喚作證，故其警詢中所述，
    並無證據能力。
  (二)證人乙○○、丙○○於警詢中關於被告丁○○部分所述，與
    彼等原審審理時證述之內容不符，惟因乙○○、丙○○於偵
    查中已以證人身分作證，本院認乙○○、丙○○於警詢中關
    於被告丁○○部分所述並非證明犯罪事實存否所必要，並無
    證據能力。
二、按被告以外之人於審判外之陳述，雖不符刑事訴訟法第 159
    條之 1至159條之4之規定，而經當事人於審判程序同意作為
    證據，法院審酌該言詞陳述或書面陳述作成時之情況，認為
    適當者，亦得為證據；當事人、代理人或辯護人於法院調查
    證據時，知有第159條第1項不得為證據之情形，而未於言詞
    辯論終結前聲明異議者，視為有前項之同意，同法第 159條
    之 5定有明文。本件除上開被告及辯護人對於前揭證人之警
    詢中所言之證據能力有爭執外，對於其餘證人羅達萍、戊○○、甲○○、林阿秋、王德益、莊士宏、羅貴麟、莊文杰，
    及同案被告之警詢中所言之證據能力均不爭執，且未聲明異
    議，檢察官並同意羅達萍於警詢中所言作為證據。依前揭說
    明，業經當事人同意或擬制當事人同意渠等警詢中證言之證
    據能力，本院審酌渠等警訊筆錄作成時之情形，亦認為適當
    ，自得採為證據。
貳、認定上訴人即被告等（以下簡稱被告）犯罪所憑證據：
一、犯罪事實一部分：
（一）訊之被告辛○○雖坦承有於犯罪事實一所載之時間、地點
      ，因認其父親羅達萍遭居酒屋股東張峻唆使居酒屋內少爺
      毆打成傷，乃欲尋仇，而與林耕摑、蔡啟文、乙○○共同
      開車至居酒屋，其知悉林耕摑當時持有槍枝，且由林耕摑
      持槍射擊居酒屋之事實，惟否認有殺人未遂之犯行，辯稱
      ：係林耕摑開2槍，均有擊發，其所開1槍，但未擊發云云
      。辯護人並辯護稱：被告辛○○等人持槍射擊居酒屋，僅
      在於洩恨，故僅對該店物品開槍，未朝任何人之身體射擊
      ，其並無殺人之犯意等語。
（二）同案被告乙○○雖於警詢供稱，並於偵查中證稱：係由林
      耕摑開車，並在行進間對居酒屋開槍，辛○○開第 2槍、
      第3槍均未擊發，車輛迴轉後，林耕摑又對居酒屋再開1槍
      等語。然同案被告乙○○於第 1次警訊中僅供稱：是林耕
      摑朝居酒屋先後開2槍（見94年度偵字第1088號卷第8頁）
      ，隻字未提到被告辛○○有朝居酒屋開槍等情，迨第 2次
      警訊中，警方問及林耕摑開2槍，為何現場會有3顆彈殼時
      ，始稱：林耕摑叫蔡啟文把槍拿給辛○○，辛○○開槍時
      ，子彈沒有擊發，再拉滑套時，子彈掉了1 顆下來，辛○○再發第2 槍，子彈沒有擊發，所以就沒有再開槍了等語
      （見94年度他字第60號卷第68、69頁），是被告乙○○就
      被告辛○○有無開槍乙節，已有隱瞞之情。復參以被告乙○○於案發後逃亡至台北期間，係與辛○○共同藏匿，是
      其所言是否有偏袒被告辛○○，實非無疑。況被告辛○○
      於原審自承：一開始，我向林耕摑借槍報仇，但林耕摑不
      肯讓我1 個人去，我承認有想殺張峻之意圖（見94年度聲
      羈字第46號卷第5、6頁）；於原審準備期日亦供稱：蔡啟
      文在車上有拿1 把槍給我，槍是蔡啟文先扣好板機，要我
      自己開槍，因為他認為這是我的事情等語（見原審卷一第
      91頁）。是本件純粹是被告辛○○個人與該居酒屋之私怨
      ，被告辛○○亦有殺害張峻之意圖，甚至同夥蔡啟文亦認
      此為辛○○個人之事，為何辛○○開槍射擊，並未擊發後
      ，即未再行開槍射擊？似非無疑。
（三）又案發當日凌晨 1時多許，林耕摑等人將車輛停在居酒屋
      前，車上約有3、4人，林耕摑係坐在副駕駛座後面，該車
      停留約10幾分鐘後，即由南下車道繞 1圈回到南下車道，
      由林耕摑持槍射擊，莊世豪、張峻、己○○及其他客人聽
      聞槍響，均至居酒屋門口查看狀況，該車復駛至火車站回
      頭到居酒屋正前方之北上車道，由坐在駕駛座後面之辛○○持槍由已部分開啟之車窗朝居酒屋前方人群處射擊第 2
      槍，而射中張峻後方之居酒屋玻璃等情，業據證人莊世豪
      、張峻、己○○於原審審理時證述綦詳（原審卷一第 173
      頁以下），互核 3人就被告辛○○、林耕摑當時在車內所
      坐之位置，所述均相一致，應堪採信。是射擊居酒屋玻璃
      之第 2槍係由辛○○所開槍射擊乙節，足資認定。故被告
      辛○○辯稱：其射擊之子彈均未擊發云云，顯係卸責之詞
      ，不足採信。而蔡啟文所提供之槍枝既無法擊發子彈，業
      據被告乙○○、辛○○於警詢及偵審中供述甚明，則被告
      辛○○持槍擊中張峻後方玻璃之槍枝應為林耕摑持有，用
      以射擊第1槍之槍枝無訛。
（四）而被告辛○○供稱林耕摑開槍射擊居酒屋之槍枝為扣案之
      槍枝管制編號0000000000號手槍，該槍經鑑定結果，認係
      由仿GLOCK 廠17型半自動手槍製造之玩具手槍換裝土造金
      屬槍管改造而成之改造手槍，機械性能良好，可擊發適用
      子彈，認具殺傷力等情，有內政部警政署刑事警察局94年
      4 月13日刑鑑字第0940053382號槍彈鑑定書在卷可參。且
      該居酒屋當時仍在營業當中，可能隨時有人進出，再依證
      人張峻於原審證稱：「（辛○○開這 1槍時，你有無看到
      他的槍口朝哪裡？）朝人的方向，後來我頭的高度後面的
      玻璃就破掉，當時我們人都站在那邊」等語（見原審卷二
      第 180頁）；又觀卷附花蓮縣警察局花蓮分局移送卷第65
      頁之現場照片，該居酒屋面臨道路，為1 層之鐵皮屋，受
      本件槍擊後，破裂之玻璃位置在一般人頭部高度；則輪流
      持具殺傷力之槍枝射擊，自不排除有致內外人員傷亡之結
      果。況被告辛○○自承有殺害張峻之意圖，再告知林耕摑
      欲借槍報仇後，與林耕摑、蔡啟文分別持槍彈前往居酒屋
      ，復由林耕摑、辛○○朝居酒屋大門及居酒屋門前人群處
      先後擊發2槍，第1槍擊中居酒屋玻璃，但因居酒屋所裝設
      之玻璃為強化玻璃，故僅在玻璃上造成彈孔，而未貫穿，
      第 2槍並朝居酒屋前方人群處射擊，且擊中張峻後方玻璃
      ，在在顯見林耕摑及被告辛○○等人確有殺人之犯意無訛
      。且縱如被告辛○○所辯其射擊之子彈均未擊發，亦無從
      脫免其有共同持有槍彈及殺人未遂之犯行。
（五）至被告辛○○雖聲請將扣案之未擊發子彈、彈頭、彈殼等
      物送鑑定，以證明非同1 枝槍枝所擊發。然經內政部警政
      署刑事警察局鑑定結果認：經以比對顯微鏡比對現場彈頭
      2 顆，其上均未發現足資相互比對之特徵紋痕，故無法研
      判係由同1槍枝所擊發，送鑑未擊發子彈1顆，經實際試射
      ，可擊發，認具殺傷力等情，亦有該局95年3月6日刑鑑字
      第0940186928號函在卷可參。此外，並有證人羅達萍於警
      詢中之證述、刑案現場平面圖2張、刑案現場測繪圖1張、
      現場照片10張，及現場遺留未擊發子彈、彈頭、彈殼等物
      之照片7 張附卷可參，復有現場遺留之子彈、彈頭、彈殼
      扣案足憑。從而，被告辛○○未經許可持有槍彈及殺人未
      遂之犯行，已甚明確。被告辛○○辯稱：其射擊之子彈均
      未擊發云云，不足採信，其此部分犯行堪予認定。
二、犯罪事實二部分：
（一）訊之被告乙○○、丙○○、丁○○對於被告丙○○使用被
      告丁○○之行動電話聯絡林耕摑，告知林耕摑已找到戊○○駕駛之車輛，並由被告丙○○駕車附載被告丁○○前往
      至雅歌花園 KTV搭載林耕摑、乙○○後，並續行追趕戊○○駕駛之車輛，嗣途經家樂福賣場附近時，彼等 3人目睹
      林耕摑在車上拉手槍之槍機滑套並上膛，且途中有 2次見
      戊○○遇紅燈停車，而由林耕摑持槍與被告乙○○下車欲
      攔下戊○○駕駛之車輛，惟因燈號變為綠燈而未得逞，被
      告丙○○為避免遭戊○○認出車號，在途中將所駕駛之自
      小客車車牌取下，迨追至崇德隧道入口前，由被告丙○○
      以自小客車超前，並以緊急煞車之方式攔下戊○○所駕駛
      之車輛後，林耕摑隨即持槍與被告乙○○一起下車，被告
      丙○○則載被告丁○○至前方等候，林耕摑下車後見戊○○欲駕車逃離，乃朝戊○○頭部射擊1 槍，被告乙○○並
      自戊○○車上拿取戊○○之皮包後，放戊○○開車離去，
      被告丙○○則駕車載被告丁○○回頭接林耕摑及被告乙○○上車後返回花蓮等事實均坦承不諱，惟均否認有持槍強
      盜之犯行。被告乙○○辯稱：伊在家樂福賣場旁雖有看到
      林耕摑拉槍機滑套並上膛，但伊害怕林耕摑拿槍射伊，林
      耕摑並要伊下車收帳，到了崇德隧道南端出入口處，伊有
      下車，但係因林耕摑拿槍逼伊去拿包包，坐在車上的女子
      有拿自己的包包給伊，但伊想收帳是男生的事，所以將包
      包還給那名女子，林耕摑事後有給伊5,000 元，但這是之
      前伊借錢給林耕摑，林耕摑還伊的錢云云。被告丙○○辯
      稱：係林耕摑叫伊開車追戊○○的車輛，伊不想去，並要
      林耕摑叫朋友來載他，也是林耕摑叫伊在崇德隧道南端出
      入口緊急煞車迫使戊○○停車，事後伊並沒有分到1 萬元
      云云。被告丁○○辯稱：當天係丙○○載伊回家，但丙○○接到電話後，詢問伊是否急著回家，並向伊說等一下再
      載伊回去，伊要先去載別人，後來丙○○就去雅歌花園載
      林耕摑、乙○○，途中伊想下車逃跑，但林耕摑不讓伊下
      車，因林耕摑有槍，伊很害怕，事後伊並沒有拿到錢云云
      。
（二）證人戊○○於警詢中證稱：「…開到崇德舊管制站要進入
      山區路段時有1 輛白色轎車超越我車，離崇德隧道口約50
      公尺處突然在我車前緊急煞車，我把車停在他後方，該車
      後座二側各下來1 名年輕人，左側的戴卡其色漁夫帽，高
      約180 公分，體壯，有持槍，右側的男子比較年輕，體瘦
      ，牛仔褲。持槍歹徒將我車門打開用槍比著我叫我下車，
      我看情形不能下車準備要加速往前衝時，他就朝我頭部開
      槍，擊中我左臉額骨部位，我的嘴部、鼻孔流血無法駕駛
      ，持槍歹徒又喝令我把車開到隧道口南端停車場，叫我把
      錢拿出來，我求歹徒不要開槍，你要錢我全部給你。我因
      受傷無法拿放在後座的背包，就叫甲○○拿給歹徒，甲○○下車時也有把她的包包掏出給歹徒看。甲○○上車後歹
      徒問我們還有沒有沒拿出來的東西，我回答已經通通給你
      們了，持槍歹徒就叫我們快走，我因害怕而強忍把車開進
      隧道停在隧道北端停車場，並叫甲○○打電話叫救護車…
      」等語（94年度他字第60號卷第12頁以下）。證人甲○○
      亦於警詢中證稱：「戊○○開自小客車載我要回和平，開
      到崇德隧道口前，前面1 輛車突然就停下，戊○○也跟著
      停車，對方有2個男子下車，開車的男子戴鴨舌帽，另1個
      體型很瘦，戴眼鏡。戴帽子的手上拿1 把手槍，用力敲戊○○車窗，很像是用台語叫喊下車，戊○○把車往右邊空
      地開去要閃避，他們2 人跟著衝過去要阻擋並用力敲窗戶
      ，我聽見「砰」1 聲又聞到火藥味，就看見戊○○鼻孔流
      血。不知道是哪位歹徒喝令我們：「把錢拿出來」，沒持
      槍的歹徒就打開我這邊的車門，我下車後求他們2 人：「
      不要傷人，你們要什麼我都給。」，戊○○就告訴他們錢
      都在後座，沒持槍的歹徒就開後門直接拿走戊○○的背包
      ，我在車旁很害怕，邊告訴歹徒我身上沒錢，邊把包包翻
      給他們看。後來戊○○就開車繼續北上，出隧道他就把車
      開到停車場叫我打119，後來我看見1輛海巡署的巡邏車經
      過，就向他們求救，他們用巡邏車把戊○○送到國軍花蓮
      總醫院急救」等語（94年度他字第60號卷第24頁以下）。
（三）證人丙○○於偵查中證稱：「案發前一天在張鴻森家中，
      有聽到張鴻森與朋友聊天說到這對夫婦（指戊○○、甲○○）在長頸鹿後面停車場差點被搶，後來林耕摑打電話要
      我找該夫婦開的車子，他告訴我前一天沒有搶到該夫婦，
      因我欠林耕摑錢，所以幫他找車，我在案發前一天就知道
      林耕摑要行搶，林耕摑大約搶得7萬多元，我分得1萬元、
      丁○○分得1萬元，阿弟（指乙○○）分得5,000元，其他
      的錢由林耕摑取走，我在案發當天中午有告訴丁○○強盜
      未遂之事」等語（偵查卷第16 -18頁。雖被告丙○○在本
      院爭執其向檢察官陳述「我分得 1萬元」後，有再陳述「
      但我沒有拿」云云；惟經本院勘驗偵訊錄影光碟，並無此
      情，有本院96年10月 2日準備程序筆錄可憑，附此敘明）
      。與證人丁○○於偵查中證稱：「丙○○於案發當天下午
      ，有告訴我前1天晚上有1對夫婦被搶，但沒搶到，案發前
      我向丙○○借錢，當天案發後丙○○有將錢交給我」等情
      （偵查卷第23頁），互核相符。
（四）證人戊○○既遭林耕摑持搶射傷，而警方於94年 3月31日
      ，在林耕摑身上及背包內查獲之槍枝及子彈，經送鑑定結
      果認槍枝管制編號0000000000號槍枝係由仿GOLCK廠 27型
      半自動手槍製造之玩具手槍換裝土造金屬槍管、復進簧桿
      而成之改造手槍，經檢視，槍機無撞針，無法擊發適用子
      彈，認不具殺傷力；另槍枝管制編號0000000000號具有殺
      傷力等情，有內政部警政署刑事警察局94年 4月13日刑鑑
      字第0940053382號槍彈鑑定書在卷可參。且被告乙○○在
      本院證實林耕摑用以持槍強盜之槍枝槍管上刻有「17」字
      樣，經本院當庭勘驗扣案槍枝管制編號0000000000號槍枝
      槍管上確實刻有「17」字，是足證林耕摑用以持槍強盜之
      槍枝，應為槍枝管制編號0000000000號槍枝無訛。此外，
      復有證人羅貴麟、莊文森於警詢中之證詞，及存入票據退
      票/撤票通知書、活期性存款收入傳票各1張、被告丙○○
      、丁○○、乙○○之通聯調閱查詢單等在卷可佐。
（五）綜上，證人戊○○、甲○○確遭林耕摑及被告乙○○持槍
      強盜，而被告丙○○負責開車追逐證人戊○○駕駛之車輛
      ，丁○○亦早已知悉林耕摑等人欲對戊○○實施強盜行為
      ，仍隨同彼等前往，並於事後分得贓款，足認彼等 3人均
      有參與持槍強盜之犯行，至臻明確，其等犯行均堪認定。
（六）被告辯解不可採之理由：
   1、被告丙○○辯稱：係單純受林耕摑委託找尋戊○○之車輛
      ，當發覺林耕摑攜帶槍枝後，即要求林耕摑另找人搭載，
      但遭林耕摑以槍械脅迫，伊才受其指示繼續追趕被害人車
      輛，伊主觀上並無不法所有之意圖云云。惟被告丙○○於
      前揭偵查中證述，案發前1 日即知道林耕摑要對戊○○行
      搶，但因積欠林耕摑債務，才幫其找車，足見被告丙○○
      於案發前即已知林耕摑要強盜戊○○財物，卻仍幫忙找尋
      戊○○之車輛，且於發現戊○○、甲○○行蹤後，隨即告
      知林耕摑，並在林耕摑要求下，開車至雅歌花園KTV 前載
      林耕摑及被告乙○○。而當林耕摑及被告乙○○在崇德隧
      道口前，下車對戊○○行搶之際，果若被告丙○○係受到
      林耕摑脅迫而開車載其行搶，是時已脫離林耕摑之控制，
      何以不趁此時機驅車駛離？反而將車輛駛至崇德隧道北端
      停車場內，並將原已卸除之車牌裝回，嗣後並開車返回搭
      載林耕摑及被告乙○○？況其於林耕摑行搶後亦分得贓款
      ，足見其有強盜之犯意並有實施強盜之行為。故被告丙○○前開辯解，不可採信。
   2、被告丁○○辯稱：案發當日僅單純央請被告丙○○駕車搭
      載其回家，並未參與犯罪行為云云。惟被告丁○○於偵查
      中證述，案發事前即知戊○○、甲○○前1 天遭搶未果之
      事。另被告乙○○於偵查中證稱：「當時頑皮（指丙○○
      ）開車來載林耕摑，車上有2人，是頑皮開車，另1人坐副
      駕駛座，林耕摑坐駕駛座後面，我坐他旁邊，林耕摑有問
      坐副駕駛座的朋友說怎麼那麼快就出來了，後來他們3 人
      互相討論被搶的車子，說車子在什麼地方，還有說車款、
      車號、車子顏色，是坐前座的2 個人跟林耕摑說」等語（
      94年度他字第60號卷第52頁），均足證明被告丁○○已事
      先知悉林耕摑欲找尋戊○○之車輛。而丙○○於發現戊○○、甲○○行蹤後，隨即以丁○○之行動電話告知林耕摑
      此事，並在林耕摑要求下，開車至雅歌花園KTV 前載林耕
      摑、乙○○，苟被告丁○○不知林耕摑欲對戊○○行搶，
      以強盜他人財物係屬重大犯罪，理應越少人知道越能避免
      為警查獲，被告丙○○實無搭載被告丁○○一同至雅歌花
      園搭載林耕摑及被告乙○○之必要？況且，被告丁○○如
      係欲請被告丙○○送其回家，在得知被告丙○○欲至雅歌
      花園KTV 載林耕摑時，亦無一同前往之必要。況其於林耕
      摑行搶後後亦分得贓款，足見其有強盜之犯意並有實施強
      盜之行為。故被告丁○○前開辯解，不可採信。
   3、被告乙○○辯稱：係受林耕摑長期以毒品控制及持搶脅迫
      ，始參與行搶云云。惟查，證人辛○○於原審審理時證稱
      ：「乙○○係林耕摑的小弟」等語（原審卷二第 188頁）
      ，被告乙○○既是林耕摑之小弟，林耕摑即無持槍脅迫其
      前去行搶之理。況且，果若該次強盜犯行係林耕摑持槍脅
      迫被告乙○○為之，被告乙○○理應極為畏懼林耕摑，被
      告乙○○豈有於日後又前往台北市○○區○○路 501巷81
      弄14號與林耕摑一同藏匿，而遭警同時查獲。至於證人丙○○於原審審理時證稱：「在整個過程沒有聽到林耕摑與
      乙○○討論要去強盜財物之事，駕車途中遇到第1 個紅綠
      燈時，林耕摑下車，結果又紅燈，當時乙○○有開車門，
      但沒下車，林耕摑說下車就對了，之後林耕摑上車之後就
      一直罵乙○○，在崇德隧道口下車時，林耕摑叫乙○○趕
      快下車，不然要做什麼。」等語（原審卷二第196 頁），
      亦不足證明被告乙○○曾遭林耕摑持槍脅迫。另其所辯遭
      林耕摑長期以毒品控制云云，亦無證據證明。故被告乙○○及辯護人前開辯解，均不足採信。
三、犯罪事實三部分：
    此部份之犯罪事實，迭據被告辛○○於警詢及偵審中均坦承
    不諱。又扣案之霰彈槍彈經鑑定結果，認霰彈槍 1枝（槍枝
    管制編號0000000000號）係土造霰彈槍，機械性能良好，可
    擊發適用子彈，具殺傷力；扣案霰彈4顆均係12GAUGE之制式
    霰彈，鑑驗時試射 1顆，認均具殺傷力；送鑑定之改造手槍
    滑套1枝係玩具金屬滑套；改造子彈5顆，係土造子彈，具直
    徑約 8.7mm之土造金屬彈頭，經檢視均不具底火，不具子彈
    完整結構，均不具殺傷力；底火 1盒，認係玩具槍用底火片
    及口徑0.22吋之建築工業用彈，不具金屬彈頭，不具子彈完
    整結構，均不具殺傷力等情，有內政部警政署刑事警察局94
    年 5月17日刑鑑字第0940074132號槍彈鑑定書在卷可參。並
    有上開槍彈等物扣案足憑，是被告辛○○此部份自白與事實
    相符，應堪採信，其未經許可持有槍彈之犯行，亦堪認定。
    被告辛○○在本院爭執其已因犯罪事實一部分判持有槍枝罪
    ，此部分為同一事件，不應該再判罪云云；惟被告辛○○犯
    罪事實一部分在94年 3月17日持有之改造玩具手槍，於犯罪
    後並未繼續持有，其此部分持有行為已中斷。嗣迄94年3 月
    31日再由林耕摑交付此部分槍彈，自係另行起意，非屬事實
    上或裁判上一罪關係，併予敘明。
參、論罪科刑之理由：
一、核被告乙○○、丙○○、丁○○所為，均係犯刑法第 330條
    第1項結夥3人以上攜帶兇器強盜罪、槍砲彈藥刀械管制條例
    第8條第4項未經許可持有具有殺傷力之槍枝罪（原審蒞庭檢
    察官已更正起訴法條為第8條第4項，非第8條第3項）、同條
    例第12條第 4項未經許可持有子彈罪。被告乙○○、丙○○
    、丁○○與林耕摑間，就前開犯行，有犯意聯絡與行為分擔
    ，均為共同正犯。被告 3人同時未經許可持有槍枝及子彈，
    係以一行為同時觸犯二罪名，應論以較重之未經許可持有具
    有殺傷力之槍枝罪處斷。彼等所犯結夥 3人以上攜帶兇器強
    盜罪與未經許可持有具有殺傷力之槍枝罪間，有方法結果之
    牽連關係，應論以較重之攜帶兇器強盜罪。又彼等行為後，
    修正後刑法已刪除牽連犯規定，故依新法彼等所為應論以數
    罪併罰，比較新舊法，以舊法較有利於彼等，爰依舊法論以
    結夥 3人以上攜帶兇器強盜罪。再彼等強盜既遂前數次強盜
    行為，均為強盜既遂之接續行為，僅論以一次強盜既遂犯行
    。被告丙○○、丁○○有犯罪事實欄所載之前科執行紀錄，
    此有台灣高等法院被告前案紀錄表在卷可參，彼等於5年內
    再犯本件有期徒刑以上之罪，均為累犯，應依修正後刑法第
    47條第1項規定，加重其刑。
二、核被告辛○○就犯罪事實一所為，係犯槍砲彈藥刀械管制條
    例第8條第4項未經許可持有具有殺傷力之槍枝罪（原審蒞庭
    檢察官已更正起訴法條為第8條第4項，非第8條第3項）、同
    條例第12條第4項未經許可持有子彈罪、刑法第271條第 2項
    、第 1項殺人未遂罪；就犯罪事實三所為，係犯槍砲彈藥刀
    械管制條例第8條第4項未經許可持有具有殺傷力之槍枝罪、
    同條例第12條第 4項未經許可寄藏子彈罪。被告辛○○與林
    耕摑、蔡啟文，就犯罪事實一之犯行；與林耕摑就犯罪事實
    三之犯行，有犯意聯絡及行為分擔，均為共同正犯。被告辛○○未經許可 2次同時持有槍枝及子彈，均係以一行為同時
    觸犯二罪名，各應從一重之未經許可持有具有殺傷力之槍枝
    處斷。被告辛○○犯罪事實一之犯行雖持槍射擊，但未生他
    人死亡之結果，為未遂犯，依法減輕其刑；其所犯殺人未遂
    與未經許可持有具有殺傷力之槍枝罪間，有方法結果之牽連
    關係，亦應依舊法論從一重論以殺人未遂罪。再其所犯殺人
    未遂與持有槍枝罪，犯意各別，行為互殊，應分論併罰；又
    修正後刑法將數罪併罰刑度由20年提高為30年，以舊法較有
    利於被告辛○○，附此敘明。被告辛○○有犯罪事實欄所載
    之前科執行紀錄，此有台灣高等法院被告前案紀錄表在卷可
    參，其於5年內再犯本件有期徒刑以上之2罪，均為累犯，應
    依法就法定本刑為有期徒刑、併科罰金部分加重其刑（其中
    就殺人未遂罪之法定刑為無期徒刑、死刑部分不得加重）。
三、原審對被告乙○○、丙○○、丁○○、辛○○論罪科刑，固
    非無見。惟原審認為在場實施強盜犯罪者僅為被告乙○○、
    林耕摑，被告丙○○、丁○○雖有犯意聯絡，然未在場共同
    實施犯罪，僅為共謀共同正犯，不能論以結夥 3人以上實施
    強盜罪。惟查被告丙○○、丁○○於被告乙○○及林耕摑實
    施強盜之際，僅將車輛開到崇德隧道北端停車場，與被告乙○○及林耕摑實施強盜之崇德隧道南向出口，距離很近，仍
    屬於在場實施強盜之範疇。又原判決亦漏未論及被告乙○○
    、丙○○、丁○○等 3人數次接續強盜犯行，且論罪法條漏
    引刑法第330條第1項。另原判決既已考量被告辛○○係因其
    父親遭人毆打，而為犯罪事實一之犯行，仍就此部分量處有
    期徒刑 8年，似嫌過重；再林耕摑當時與辛○○、乙○○為
    逃避警方查緝一同躲藏在台北市上開住處，林耕摑僅因當日
    與辛○○、乙○○要一同出門，乃自床頭櫃取出交給辛○○
    妥當收藏在林耕摑自己居住之該屋內洗手台下而已，則犯罪
    事實三之槍枝、子彈在辛○○收藏在洗手台下之前後，始終
    在林耕摑自行持有管領當中，並未脫離其現實持有，原審將
    公訴人對被告辛○○所起訴犯罪事實三之非法持有槍彈罪，
    變更為寄藏槍彈罪而判決，亦有未當。被告乙○○、丙○○
    、丁○○、辛○○等 4人上訴，否認犯罪，固無理由，惟原
    判決既有可議，應就被告辛○○部分，暨被告丙○○、丁○○、乙○○攜帶兇器強盜部分，予以撤銷改判。
四、本院審酌被告乙○○、丙○○、丁○○、辛○○等 4人素行
    、犯罪之動機、手段、所生之危害、犯罪所得財物及分工情
    形，犯後態度等一切情狀，各量處如主文所示之刑，並就被
    告辛○○部分定應執行刑，及就併科罰金部分諭知易服勞役
    之折算標準。扣案之改造玩具手槍1枝（槍枝管制編號：000
    0000000號）、霰彈槍1枝（槍枝管制編號：0000000000號）
    及霰彈3顆（另1顆業經送鑑定時試射，已無殺傷力）均係違
    禁物，依刑法第38條第1項第1款宣告沒收。又修正後刑法第
    42條第3項前段規定易服勞役以新台幣1仟元、2仟元或3仟元
    折算1日，較舊法以900元折算 1日有利，比較新舊法，以修
    正後之規定，較有利於被告辛○○；及被告等所犯上開罪名
    ，依中華民國96年罪犯減刑條例第 3條規定，均不得依該條
    例減刑，均併予敘明。
肆、不另為無罪諭知部分：
一、公訴意旨另以：被告丙○○、丁○○、乙○○就犯罪事實一
    部份之犯行，與林耕摑有殺人之犯意聯絡，而由林耕摑持槍
    朝戊○○頭部射擊 1發子彈，造成戊○○左臉部顴骨受有槍
    傷，因認被告丙○○、丁○○、乙○○此部份亦涉有刑法第
    271條第2項殺人未遂罪嫌云云。按犯罪事實應依證據認定之
    ，無證據不得認定其犯罪事實；又不能證明被告犯罪者應諭
    知無罪之判決，刑事訴訟法第154條第2項、同法第301條第1
    項分別定有明文。訊據被告丙○○、丁○○、乙○○均堅詞
    否認有殺人之犯行，辯稱：並無與林耕摑有殺人之犯意聯絡
    等語。經查，證人戊○○於警詢中證稱：持槍歹徒以手將我
    車門打開，用槍比著我，叫我下車，我看情形不能下車，準
    備要加速往前衝時，他開槍朝我頭部射擊等語，核與證人甲○○於警詢中證述內容相符，被告乙○○於警詢及偵查中亦
    為如此供述。是林耕摑開槍之原因係因戊○○欲駕車逃離，
    是被告丙○○、丁○○、乙○○雖均知悉林耕摑係持槍強盜
    ，並與之有犯意聯絡與行為分擔，但就強盜過程中，林耕摑
    會因戊○○欲逃離，而朝戊○○頭部開槍射擊1 事，依卷內
    資料，並無證據證明此點在被告丙○○、丁○○、乙○○與
    林耕摑之犯意聯絡之中或在彼等之犯罪計劃內，自難據令被
    告丙○○、丁○○、乙○○等共犯殺人未遂犯行，該部分本
    應諭知無罪判決，惟公訴認此部分殺人未遂犯行與上開有罪
    部分，有方法結果之牽連關係，爰不另為無罪判決之諭知。
二、公訴意旨又以：被告辛○○與乙○○、林耕摑共同持有警方
    於94年3月31日，在林耕摑身上所查獲之改造玩具手槍2枝及
    子彈15顆，亦認被告辛○○此部分亦涉槍砲第8條第4項未經
    許可持有具有殺傷力之槍枝罪、第12條第 4項未經許可持有
    子彈罪嫌云云。訊據被告辛○○矢口否認有此部份犯行，辯
    稱：其僅寄藏警方在屋內廚房洗手台下櫃內查獲之槍彈等物
    等語。而依卷內資料，上開改造玩具手槍 2枝及子彈15顆均
    係在林耕摑身上及背包內所查獲，依卷附證據資料並無被告
    辛○○與林耕摑共同持有之證據，自難以被告辛○○與林耕
    摑共同藏匿於台北地區，遽認被告辛○○就林耕摑所持有之
    槍彈即有支配、管理之權限，而與林耕摑共同持有之。本應
    為無罪之判決，惟因此部分與上開有罪之持有槍枝罪部分，
    檢察官係以單一行為起訴，亦不另為無罪之諭知。
據上論斷，應依刑事訴訟法第369條第1項前段、第364條、第299
條第1項前段，槍砲彈藥刀械管制條例第8條第4項、第12條第4項
，刑法第2條第1項、第11條前段、第271條第1項、第2項、第330
條第1項、第55條、第47條第1項、第42條第3項、第38條第1項第
1款，修正前刑法第26條前段、第28條、第55條後段、第51條第5
款，判決如主文。
本案經檢察官庚○○到庭執行職務。
中　　華　　民　　國　　96　　年　　11　　月　　27　　日
                        審判長法  官  何方興
                              法  官  林鳳珠
                              法  官  林德盛
以上正本證明與原本無異。
如不服本判決，應於送達後10日內，向本院提出上訴狀。其未敘
述理由者，並應於提出上訴狀後10日內向本院補提理由狀 (須附
繕本)。
                              書記官  劉妙娘
中　　華　　民　　國　　96　　年　　11　　月　　27　　日
附錄  本判決論罪之法律條文：
刑法第271條第1項、第2項：
殺人者，處死刑、無期徒刑或10年以上有期徒刑。
前項之未遂犯罰之。
刑法第330條第1項：
犯強盜罪而有第321條第1項各款情形之一者，處7年以上有期徒
刑。
槍砲彈藥刀械管制條例第8條第4項：
未經許可，持有、寄藏或意圖販賣而陳列第1項所列槍枝者，處
1年以上7年以下有期徒刑，併科新台幣7百萬元以下罰金。
槍砲彈藥刀械管制條例第12條第4項：
未經許可，持有、寄藏或意圖販賣而陳列子彈者，處5年以下有
期徒刑，併科新台幣3百萬元以下罰金。
